【裁判字號】    89,易,1074
【裁判日期】    891226
【裁判案由】    竊盜
【裁判全文】
臺灣屏東地方法院刑事判決                        八十九年度易字第一○七四號
    公  訴  人  臺灣屏東地方法院檢察署檢察官
    被      告  丙○○
右列被告因竊盜案件，經檢察官提起公訴（八十八年度偵字第八○一五號），本院判
決如左：
     主  文
丙○○無罪。
     理  由
一、公訴意旨略以：被告丙○○（綽號老六）與另案被告乙○○、甲○○（均已另由
    台灣高等法院以八十九年度上易字第三號判決確定）共同基於意圖為自己不法所
    有之犯意聯絡，均明知屏東縣里港鄉○○段第二一七五之一號、第二一七七號、
    第二一七八等地號（現已更改為里港鄉○○段六十三、六十五等地號）之土地，
    係屬行政院國軍退除役官兵輔導委員會所屬屏東農場管領之中華民國所有之國有
    土地。丙○○竟基於竊盜之犯意欲盜採該農場土地內之砂石，即於民國八十七年
    五月二日僱用乙○○及甲○○，並指示二人於同年五月二日深夜至該處盜採砂石
    ，乙○○與甲○○明知該處係他人之土地，且工作時間係在深夜，顯可知係盜採
    他人之砂石，竟與丙○○達成合意後共謀盜採砂石，而於八十七年五月二日二十
    二時許，由乙○○駕駛己有之ＰＣ四一○之五型、編號一○二三六號之挖土機一
    部，甲○○駕駛己有之車牌號碼○三七─六七七七號（同時噴上ＪＰ─六七七號
    ）之砂石車一部，至該處竊取砂石約三、四杓左右得手。嗣因該農場前曾遭他人
    盜採砂石而向管區派出所報案，管區派出所主管乃時常至該處巡邏，而於同年五
    月三日凌晨零時許發現有人竊取砂石即至現場檢查，雖於逮捕時乙○○及甲○○
    均逃逸，惟因當場查獲並扣得乙○○所有之上開挖土機及甲○○所有之上開砂石
    車各一部，且因甲○○所有之上開砂石車上遺留有盜採之砂石，而循線查獲乙○○、甲○○二人，該二人於第一審理中始供出受僱於丙○○，因認被告丙○○涉
    犯刑法第三百二十一條第一項之竊盜罪嫌。
二、按犯罪事實應依證據認定之，無證據不得推定其犯罪事實，又不能證明被告犯罪
    者，應諭知無罪之判決，刑事訴訟法第一百五十四條、第三百零一條第一項分別
    定有明文。次按犯罪事實之認定應憑證據，如未能發現相當證據或證據不足以證
    明，自不能以推測或擬制之方法以為裁判基礎；又刑事訴訟法上所謂認定犯罪事
    實之證據，係指足以證明被告確有犯罪行為之積極證據而言，該項證據必須適合
    於被告犯罪事實之認定，始得採為斷罪之資料，此有最高法院四十年度台上字第
    八六號、六十九年度台上字第四九一三號判例足資參照。
三、訊據被告丙○○於偵查中及本院審理時，均矢口否認有何盜採砂石之竊盜犯行，
    辯稱：係受僱於鄰近之屏東縣里港鄉○○段第二一六九地號土地所有人李桂英從
    事回填魚池之工作，確有僱用乙○○、甲○○二人於白天從事回填工作，至於乙○○、甲○○二人晚上有無盜採砂石，非伊所得控制，伊本身不是做砂石的，並
    無上開竊盜犯行等語。公訴人認被告涉犯上開盜採砂石之竊盜犯行，係以被告丙○○受李桂英僱用作回填工作，應係在李桂英接獲屏東縣政府八十七年五月二十
    日以八七屏府地用字第八三四○○號函令回填土地之後，而本件竊盜案是於八十
    七年五月二日晚上、同年月三日凌晨發生，顯在李桂英從事回填工作之前，自無
    可能因李桂英僱用被告丙○○從事回填工作，再由被告丙○○僱用乙○○、甲○○二人實際從事回填工作；及被告丙○○所回填之物，應係建築物之廢棄物，亦
    非本件盜採之砂石，益足證明乙○○、甲○○採取砂石與被告丙○○從事之回填
    工作並無必然之關連，被告丙○○應確有與乙○○、甲○○共犯盜採砂石之竊盜
    犯行等為立論根據。
四、經查，被告丙○○確係受僱於鄰近之屏東縣里港鄉○○段第二一六九地號土地所
    有人李桂英從事回填魚池工作之事實，已據證人丁○○即李桂英之子到庭結證稱
    ：「在八十七年四月中旬時，鄉公所人員在作測量工作（即土地重測）時，發現
    我的養蝦池不合法要我回填．．．鄉公所講養蝦池不合法約一星期後，我就找戊○○找人來作回填工作」等語明確，另據證人戊○○到庭結證稱：「丁○○跟我
    講養蝦池要回填，我就打電話找被告，因被告丙○○認識做回填工作的人」，「
    我四月底時有找丙○○叫他找回填的人」等語屬實（上開證詞均詳本院卷第四十
    四頁背面、第四十五頁）；又據被告供稱：「當時鄉公所有通知回填，我才去作
    回填，我沒有作砂石，我才請乙○○、甲○○他們作回填」（詳本院卷第五十九
    頁），並經證人甲○○結證稱：「被告電話聯絡我作回填工作，我說我晚上才有
    空，我沒有注意被告有無答應，我就晚上去作，我就在那裏等。被告僱用我是作
    回填工作，我事後才知道那裏已挖成魚池形狀」，另證人乙○○亦結證稱：「那
    裏現場已挖的很大，當天我就叫拖車，因那裏很多洞沒辦法停怪手，陳哲恭是怪
    手司機」等語（均詳本院卷第五十八頁背面、第五十九頁）。本院綜合上開各證
    人之證述以觀，認為被告辯稱確係受李桂英僱用從事養蝦池回填工作，李桂英確
    有於八十七年四月下旬遭里港鄉公所通知養蝦池不合法，及李桂英之子丁○○所
    稱於受鄉公所通知後即於八十七年四月下旬僱請被告找人作回填工地等事實，尚
    非屬事後虛構之情，應堪採信。再雖經本院函詢屏東縣里港鄉公所函覆稱：「有
    關函請土地所有權人回填土地事宜，乃屬縣政府權責」（本院卷第四十二頁），
    惟該鄉公所應係報請屏東縣政府正式以八十七年五月二十日以八七屏府地用字第
    八三四○○號公文函令李桂英回填土地，則顯然不能以此縣政府函文即推論里港
    鄉公所未於八十七年四月下旬間通知李桂英該養蝦池不合法應予回填之事實；故
    公訴人遽認被告及另案被告乙○○、甲○○係於八十七年五月二日、三日盜採砂
    石，與李桂英係於八十七年五月二十日始接獲通知回填工作，並無必然之關聯等
    情，即存有合理之懷疑存在而不足據為推論被告非係受僱從事回填工作。又另案
    被告乙○○、甲○○雖係受被告丙○○僱用從事回填工作，而乙○○、甲○○因
    涉犯盜採砂石遭台灣高等法院以八十九年度上易字第三號判決盜採砂石處刑確定
    （本院八十七年度易字第二一一五號刑事判決），然參以乙○○、甲○○等二人
    係從事砂石載運工作之人，與被告並非從事此職業之人即屬有間，則於被告僱請
    乙○○、甲○○二人從事回填工作時，被告所辯該二人有無盜採砂石非伊所得控
    制等情，尚與常情無違，是應不得以乙○○、甲○○涉犯盜採砂石即認被告丙○○與該二人間有竊盜犯意之聯絡及行為之分擔，據為被告亦同涉盜採砂石之唯一
    證據，應堪採信。此外，復查無積極證據足資證明被告確有公訴人所指之竊盜犯
    行，自不能以推測或擬制之方法以為裁判基礎，揆諸前揭法條規定與最高法院判
    例意旨，被告竊盜犯行自屬不能證明，爰為被告無罪判決之諭知。
據上論斷，應依刑事訴訟法第三百零一條第一項，判決如主文。
本案經檢察官潘國威到庭執行職務。
中      華      民      國      八十九      年    十二    月    二十六  日
                                      臺灣屏東地方法院刑事第二庭
                                            法  官    柯盛益
右正本證明與原本無異。
對於本判決如有不服應於收受送達後十日內向本院提出上訴書狀上訴於台灣高等法院
高雄分院並按他造當事人之人數附具繕本。
                                            書記官     張福山
中      華      民      國      八十九      年    十二    月    二十六  日


司法院資訊處製作；財團法人民間司法改革基金會備份。
